【裁判字號】    92,交訴,47
【裁判日期】    920609
【裁判案由】    過失致死
【裁判全文】
臺灣臺南地方法院刑事判決                          九十二年度交訴字第四七號
    公  訴  人  臺灣台南地方法院檢察署檢察官
    被      告  甲○○
右列被告因過失致死案件，經檢察官提起公訴（九十二年度偵字第一九二七號），本
院判決如左：
    主  文
甲○○因過失致人於死，處有期徒刑陸月，如易科罰金，以參佰元折算壹日。
    事  實
一、甲○○於民國九十二年一月十四日上午，駕駛車牌號碼ＹＶ─七五二六號自用小
    客貨車，沿臺南市○○○路○段由東往西方向行駛，於同日上午十二時二十分許
    ，途經該路與該路一二五巷之設有閃光號誌之交岔路口時，應注意行車速度，應
    依標誌或標線之規定，及汽車行駛至交岔路口，其行進、轉彎，應遵守燈光號誌
    之指示，及閃光黃燈表示「警告」，車輛應減速接近，小心通過，而依當時情形
    ，客觀上並無不能注意之情事，竟疏未注意其行向為閃光黃燈及最高速限為時速
    六十公里，而未減速慢行，貿然以時速六十至七十公里之速度超速行駛，欲穿越
    交岔路口，適有蘇義雄駕駛車牌號碼ＺＶＯ─九七一號輕型機車，沿中華南路一
    段由西往東方向自對向駛至該交岔路口時，本亦應注意機器腳踏車之行駛及轉彎
    ，應依標誌或標線之規定行駛，無標誌或標線者，同向三車道以上道路，均應以
    兩段式方式進行左轉，及轉彎車應讓直行車先行，而依當時情形，客觀上又無不
    能注意之情事，其能注意竟疏於注意暫停讓中華南路上之直行車先行，及中華南
    路係同向三車道以上之道路，未兩段式左轉，而貿然左轉，欲進入中華南路一二
    五巷，甲○○於二十公尺前即發現機車，惟見狀仍因車速過快避煞不及，其自用
    小客貨車車頭左側撞擊機車右側車身，致蘇義雄人車倒地，受有左側顳葉挫傷及
    背殼部出血、右側枕骨骨折、右側第三至第七肋骨骨折之傷害而送醫急救。車禍
    事故發生後，甲○○以電話報案，經臺南市警察局交通隊派員到場處理，在警員
    尚不知何人為肇事車輛之駕駛人前，甲○○主動表示其為駕駛人並自首犯行，接
    受裁判。而蘇義雄雖經送醫救治，仍延至同月十七日零時二十分許不治死亡。
二、案經臺南市警察局第六分局報請臺灣台南地方法院檢察署檢察官偵查起訴。
    理  由
一、訊據被告甲○○（下稱被告）對於右開時、地駕駛前揭自用小客貨車超速發生碰
    撞車禍，致被害人蘇義雄（下稱被害人）之死亡之事實均坦承不諱，並有臺南市
    ○○○道路交通事故調查報告表、台南市警察局舉發違反道路交通管理事件通知
    單影本、台南市立醫院法醫參考病歷摘要表各一紙、交通事故現場照片二十四幀
    在卷可資佐證。又被害人因本件車禍不治死亡，亦經臺灣台南地方法院檢察署檢
    察官督同檢驗員相驗明確，並製有勘驗筆錄、驗斷書及相驗屍體證明書等附卷可
    憑。按行車速度，依標誌或標線之規定；汽車行駛至交岔路口，應遵守號誌或交
    通警察之指示；閃光黃燈表示「警告」，車輛應減速接近，注意安全，小心通過
    ，及汽車行駛至交岔路口，轉彎車應讓直行車先行，及機器腳踏車行駛之車道及
    轉彎，應依標誌或標線之規定行駛，無標誌或標線者，同向三車道以上道路，均
    應以兩段方式進行左轉彎，道路交通安全規則第九十三條第一項第一款、第九十
    九條第一項第三款、第一百零二條第一項第一款、第六款及道路交通標誌標線號
    誌設置規則第二百十一條第一項第一款分別定有明文。查被告及被害人均有經正
    常程序考領駕照，俱為有駕駛經驗之人，對於上開道路交通安全規則自均知之甚
    稔，俱為其等應注意之事項，而肇事當時係天候晴朗、日間自然光線、路中央設
    有分隔島、柏油路面、標線清晰、有快慢車道劃分、設有閃光號誌之交岔路口（
    中華南路之行向設有閃光黃燈）、限速六十公里、中華南路西向東為三車道以上
    之道路，有前開道路交通事故調查報告表載明可考，據此判斷，足見依當時狀況
    被告及被害人客觀上並無不能注意之情狀，詎被告應注意且能注意竟疏未注意該
    處為設有閃光黃燈之交岔路口，未減速慢行仍以時速六十至七十公里之速度超速
    行駛，欲穿越交岔路口，被害人亦應注意且能注意中華南路一段為同向三車道之
    道路，竟未依兩段式左轉，且未讓直行車先行，而貿然逕行左轉，欲進入中華南
    路第一百二十五巷內，致被告避煞不及，所駕駛之自用小客貨車在行向之車道上
    撞擊被害人機車，致被害人人車倒地，被害人並因之不治死亡，被告及被害人本
    身均有違前開規定之注意義務，其二人均顯有過失，臺灣省台南區車輛行車事故
    鑑定委員會亦同此認定，並鑑定被告為肇事及被害人均為肇事原因，有該委員會
    南鑑字第九二０四二六號鑑定意見書在卷可憑。雖被害人亦與有過失，然本件車
    禍既係被告之過失併合發生，自仍不能因此即解免被告之過失罪責。又本件被害
    人係因此次車禍不治死亡，是被告之過失駕駛行為，與被害人之死亡結果間，具
    有相當因果關係，亦無疑義。從而，本件事證已甚明確，被告前揭犯行，堪以認
    定。
二、核被告甲○○所為，係犯刑法第二百七十六條第一項之過失致人於死罪。又其肇
    事後未被有偵查權之公務員或機關發覺其為犯嫌前，留在事故現場向到場處理之
    警員自承犯行，進而接受裁判，此業經被告供明在卷可考，並經警載明於道路交
    通事故現場圖可考，被告行為合乎自首之要件，應依刑法第六十二條前段減輕其
    刑。爰審酌被告之品行、應負過失責任之程度即其為肇事原因、造成被害人死亡
    之結果、被害人與有過失，及其犯後尚能坦認犯行，因死者家屬索賠新台幣五百
    萬元而未達成民事和解等一切情狀，量處如主文所示之刑，並諭知易科罰金之標
    準，以資懲儆。
據上論斷，應依刑事訴訟法第二百九十九條第一項前段，刑法第二百七十六條第一項
、第六十二條前段、第四十一條第一項前段，罰金罰鍰提高標準條例第一條前段、第
二條，判決如主文。
中      華      民      國      九十二      年      六      月    九    日
                              臺灣臺南地方法院交通法庭
                                      法  官  洪  士  傑
右正本證明與原本無異
如不服本判決應於送達後十日內向本院提出上訴狀（應附繕本）
                                      書記官  孫  鈴  堯
中      華      民      國      九十二      年      六      月   十一   日
附錄法條：
中華民國刑法第二百七十六條第一項(普通過失致死罪)
因過失致人於死者，處二年以下有期徒刑、拘役或二千元以下罰金。


司法院資訊處製作；財團法人民間司法改革基金會備份。
